【裁判字號】    90,訴,215
【裁判日期】    900524
【裁判案由】    搶奪
【裁判全文】
臺灣基隆地方法院刑事判決                            九十年度訴字第二一五號
    公  訴  人  臺灣基隆地方法院檢察署檢察官
    被      告  乙○○
右列被告因搶奪案件，經檢察官提起公訴 (九十年度偵字第八○一號)，本院判決如
左：
    主  文
乙○○無罪。
    理  由
一、公訴意旨略以：被告乙○○意圖為自己不法之所有，於民國八十九年十月七日上
    午八時二分許，在基隆市○○街正榮二號橋頭，騎乘ＧＯＰ－六四五號重機車為
    工具，趁丙○○○不注意之際，自後搶奪其所有之手提包一個，內有現金新台幣
    （下同）一千五百元、身分證、健保卡等物，而認被告乙○○涉有刑法第三百二
    十五條第一項之搶奪罪嫌。
二、訊以被告乙○○則堅決否認涉及右開搶奪犯行，辯稱其於八十九年十月五日因案
    被羈押，次日才剛出所，並未騎乘機車在外搶取高陳玉葉之皮包等語。而公訴人
    認定被告涉案，係以被害人高陳玉葉之指述，及ＧＯＰ－六四五號重機車使用人
    之兄甲○○證稱被告曾於案發前向其借車遭拒，而且該重機車係停放於無尾巷，
    應係熟人始會進入騎走該車等事證為據。
三、惟按犯罪事實須依證據認定之，無證據不得推定其犯罪事實，刑事訴訟法第一百
    五十四條定有明文，則如未能發現相當之證據，或其證據不足以確證被告犯罪事
    實，而無可疑者，自不得以推測或擬制之方法，而為裁判之基礎。經查本案被害
    人丙○○○於八十九年十月七日遭搶，同日即至警局報案，係指稱其步行於基隆
    市○○街靠右側準備返家時，在正榮橋東勢街口附近，突然一名男子騎一部重機
    車車號ＧＯＰ－六四五，自其左側搶奪其掛在左手臂之小皮包，其隨即以沙拉油
    瓶打歹徒之手臂並大呼路人幫忙，歹徒因此跌倒，機車留在現場，歹徒則往東勢
    街二十六巷內逃跑，而因當時一時驚慌，其只約略看出該名男子留有短頭髮，臉
    面頗大，身著灰色上衣，微胖，身高約一百六十五公分等語，即被害人於事發當
    時因歷時甚短且因驚慌，僅能大概描述歹述外觀。嗣丙○○○第二次經警通知指
    認歹徒並製作調查筆錄時為九十年二月七日，即距離案發已四個月之久，當時高
    陳玉葉指稱被告乙○○與當初之歹徒非常相像，但仍未能肯定，但翌日經警第三
    次製作筆錄時，丙○○○稱經其整夜思索後，確定被告即係當初之歹徒，惟丙○○○究竟依何根據，自原來僅覺非常相像，卻於次日，且距離事發已四個月之久
    後，得以確認即係被告無誤，依警訊筆錄之記載，並不明瞭，而依常理，於突發
    事故而驚鴻一瞥後，歷經四月之久，除非有足據以辯識之特徵，否則常人實不易
    確認其人面貌，而丙○○○先則稱被告與歹徒相像，於次日即肯定被告即為當初
    歹徒，卻未陳述其根據，即其指述是否確實無訛，並非無疑。且丙○○○嗣於檢
    察官偵查及本院審理中，則均稱當時被告跑的很快，其並未看清楚，與其於警訊
    中所述又有不同，更足見其於警訊中之指述顯有瑕疵。
四、至於證人甲○○雖證稱被告於八十九年十月六日晚上十二時許至其家樓下向其借
    機車，經其表示自己沒有機車而予拒絕等語，惟縱然被告曾於事發之前夜裡向證
    人借機車未果，非有其他積極事證，並不足以推斷嗣後甲○○之弟擺放於該巷道
    之機車被竊當然為被告所為，至於該處巷道為無尾巷，更與是否為被告竊取機車
    ，欠缺證據上之關連性，更難以此認定被告涉案。因此，公訴人所指被害人丙○○○及甲○○之指述，均不足確證被告犯罪。此外，扣案歹徒於案發現場蒼遑間
    遺留之拖鞋一雙，因長期經穿用而於拖鞋上留有足部印痕，而證人甲○○雖稱於
    之前曾見被告穿過相同顏色之拖鞋，惟仍未能確認，且經本院當庭命被告試穿比
    對，扣案之拖鞋對被告而言明顯過小，被告穿上該拖鞋後，足後跟仍露出鞋外相
    當部分，足見該拖鞋應非被告所有，與被告所辯相符。則綜上事證，本件公訴人
    所指被告涉有前述搶奪犯行之事證，其直接證據即被害人之警訊指述顯有瑕疵，
    無從認為真實可信，而證人甲○○之證詞及扣案之證物拖鞋，以及機車失竊之處
    所均無從認為足以證明被告確實涉有搶奪行為，此外本院亦未查得其他積極事證
    足以證明被告確有公訴意旨所指犯行，自屬不能證明被告犯罪，自應為被告無罪
    之諭知。
五、據上論斷，應依刑事訴訟法第三百零一條第一項，判決如主文。
本案經檢察官黃士元到庭執行職務
中    華    民    國      九十        年      五      月    二十四    日
                                      臺灣基隆地方法院刑事第二庭
                                          法  官  黃  麟  倫
右正本證明與原本無異。
對於本件判決如有不服，應於收受送達後十日內，向本院提出上訴書狀，上訴於臺灣
高等法院，並按他造當事人之人數附具繕本。
                                          書記官  許  世  賢
中    華    民    國      九十        年      五      月    二十五    日


司法院資訊處製作；財團法人民間司法改革基金會備份。
